【裁判字號】    97,上訴,2479
【裁判日期】    970908
【裁判案由】    偽造文書
【裁判全文】
臺灣高等法院刑事判決                97年度上訴字第2479號
上  訴  人
即  被  告  丙○○
                    送達代收.
上列上訴人因偽造文書案件，不服臺灣臺北地方法院中華民國97
年4月30日第一審判決（97年度易字第683號），提起上訴（起訴
案號：臺灣臺北地方法院檢察署96年度偵字第17088號 ），提起
上訴，本院判決如下：
    主  文
上訴駁回。
    理  由
一、依刑事訴訟法第350條、第361條、第362條、第367條規定，
    不服地方法院之第一審判決而上訴者，須提出上訴書狀，並
    應敘明具體理由，為上訴必備之程式；其所提出之書狀未敘
    述上訴理由，或僅曾以言詞陳述上訴理由者，均應於上述期
    間屆滿後20日內補提理由書於第一審法院。第一審法院經形
    式審查，認逾期未補提上訴理由者，應定期間先命補正，逾
    期未補正者，為上訴不合法律上之程式，應以裁定駁回。倘
    已提出上訴理由，但所提非屬具體理由者，則由第二審法院
    以上訴不合法律上之程式，判決駁回。而所謂具體理由，必
    係依據卷內既有訴訟資料或提出新事證，指摘或表明第一審
    判決有何採證認事、用法或量刑等足以影響判決本旨之不當
    或違法，而構成應予撤銷之具體事由，始克當之（例如：依
    憑證據法則具體指出所採證據何以不具證據能力，或依憑卷
    證資料，明確指出所為證據證明力之判斷如何違背經驗、論
    理法則）；倘僅泛言原判決認定事實錯誤、違背法令、量刑
    失之過重過輕微，而未依上揭意旨指出具體事由，或形式上
    雖已指出具體事由，然該事由縱使屬實，亦不足以認為原判
    決有何不當或違法者（例如：對不具有調查必要性之證據，
    法院未依聲請調查亦未說明理由，或援用證據不當，但除去
    該證據仍應為同一事實之認定），皆難謂係具體理由，俾與
    第二審上訴制度旨在請求第二審法院撤銷、變更第一審不當
    或違法之判決，以實現個案救濟之立法目的相契合，並節制
    濫行上訴（ 參照最高法院97年度台上字第892號刑事判決意
    旨）。又第二審法院認為上訴書狀未敘述理由，依刑事訴訟
    法第367 條但書規定，始應定期間命其補正。如認上訴書狀
    已敘述理由，但其理由非屬具體，其所為上訴，即不符上訴
    之法定要件，自得逕行判決駁回，無定期命補正問題（參照
    最高法院97年度台上字第3599號刑事判決意旨）。
二、本件被告不服原審判決，提起上訴，其於民國97年5月9日提
    出之上訴狀載：「原判決認事用法，皆有違背法令之嫌，判
    刑亦過重，難以信服」等語。
三、查原審判決認定：被告前於78年間因違反國家總動員法案件
    ，經臺灣臺北地方法院以79度訴字第2415號判處有期徒刑 8
    月；又於80年間，因偽造文書案件，經本院以80年度上更(一)
    字第56號判處有期徒刑 2年，嗣經最高法院以81年度台上字
    第75號判決減為有期徒刑 1年；另於82年間因詐欺案件，經
    本院以82年度上易字第2386號判處有期徒刑1年6月，以上經
    裁定合併應執行有期徒刑2年8月，而於87年6月4日縮刑期滿
    執行完畢。詎其不知悔改，又於其他涉嫌偽造文書等案件通
    緝期間，因有意在高雄地區進行投資事宜，為掩飾其因案通
    緝之身份，以方便接洽相關事務，乃另行起意冒用他人身份
    ，而透過報紙所刊登之分類廣告，於89年間，以新臺幣 4萬
    元代價，提供自己照片予某不詳姓名之成年男子，而與之基
    於偽造公印文及特種文書之犯意聯絡，在臺北市○○路某處
    ，委由該不詳姓名之成年男子，製作蓋有偽造之「內政部印
    」公印文1枚，且黏貼丙○○照片之「蔡慶炎」國民身分證1
    張，足以生損害於戶政機關對於國民身分證資料管理之正確
    性及蔡慶炎。嗣因被告於90年間，使用前述之「蔡慶炎」名
    義，與溫漢榮、甲○○洽談「私立花旗仁愛安養山莊」之投
    資事宜，並提出偽造之「蔡慶炎」國民身分證供溫漢榮、甲
    ○○確認身分，3 人間並曾草擬契約內容，惟尚未正式簽約
    即生糾紛而告停止。詎被告因而不甘損失，遂於經另案緝獲
    後，在96年1月3日具狀對甲○○提出背信及偽造文書等告訴
    （業經不起訴處分），因而經檢察官查悉前情。上開事實，
    業據被告供承不諱，核與證人甲○○、溫漢榮指述被告出示
    偽造之「蔡慶炎」之國民身分證，冒用該身分與渠等洽談合
    作之情節相符，並有偽造之「蔡慶炎」身分證1枚（ 影本 ）
    及未經簽訂之契約書草稿 1件可稽。被告雖於準備程序中一
    度辯稱：本件犯罪事實與業經判決之使用偽造「蔡英彪」身
    分證案件（本院96年度上訴字第5383號）具有裁判上一罪關
    係，應為該判決效力所及云云。惟核該案件認定之犯罪時間
    為92年9月間，與本件行為之89、90年間相距約2年，且係冒
    用不同名義之人而為偽造行為，被告於審理時亦供承「這張
    蔡慶炎的身分證，是因為我打算到高雄去使用，才花錢製作
    的，與其他偽造的身分證沒有關係，也不是一起做的。」等
    語綦詳，本件與前經判決之偽造行為間，並無裁判上一罪關
    係之存在，自非該判決效力所及。因認本件事證明確，被告
    犯行洵堪認定。核本件偽造之「蔡慶炎」國民身分證一張，
    除具刑法第 212條之特種文書性質外，其上並蓋有「內政部
    印」之公印文 1枚，是以被告偽造「蔡慶炎」之國民身分證
    一張，係犯刑法第218條第 1項之偽造公印文罪及同法第212
    條之偽造特種文書罪；其對甲○○、溫漢榮提出「蔡慶炎」
    之國民身分證，以供渠等確認身分，則係犯刑法第 216條、
    第212條之行使特種文書罪，公訴人漏未論以刑法第218條之
    偽造公印文罪，容有未洽。並審酌被告素行欠佳，復於通緝
    期間為掩飾身分再犯本件之罪，然其本意係為從事投資，並
    於因上開投資糾紛提告之過程中，自白前述犯罪，於本件審
    理時亦供承錯誤等一切情狀，量處有期徒刑 4月，並諭知如
    易科罰金以銀元300元即新臺幣900元折算 1日；減為有期徒
    刑2月，如易科罰金以銀元300元即新臺幣900元折算1日等情
    。查原審判決已詳敘認定被告犯罪事實之證據及理由，認事
    用法均無不當，量刑亦屬妥適。被告上訴意旨泛言原審判決
    認事用法有違背法令之嫌，判刑亦屬過重，並未具體指摘原
    審判決關於認定事實、適用法律及量刑有何違法或不當之處
    ，揆諸上開說明，自屬未敘述具體理由，不合上訴之法定要
    件，爰不經言詞辯論，逕以判決駁回。
據上論斷，應依刑事訴訟法第367條前段、第372條，判決如主文
。
中    華    民    國    97    年    9     月    8     日
                  刑事第 七 庭  審判長法  官  陳晴教
                                      法  官  游紅桃
                                      法  官  楊智勝
以上正本證明與原本無異。
如不服本判決，應於收受送達後十日內向本院提出上訴書狀，其
未敘述上訴之理由者並得於提起上訴後十日內向本院補提理由書
（均須按他造當事人之人數附繕本）。
                                      書記官  張美華
中    華    民    國    97    年    9     月    8     日


司法院資訊處製作；財團法人民間司法改革基金會備份。
